最高法院刑事裁定　　　　　　　　　　　　　　　　八十六年度台抗字第四八六號
　　抗　告　人　甲 ○ ○
　　　　　　　　乙○○○
右抗告人等因偽造文書案件，不服台灣高等法院中華民國八十六年九月八日駁回聲請
再審之裁定（八十六年度聲再更(一)字第八號），提起抗告，本院裁定如左：
    主  文
抗告駁回。
    理  由
按刑事訴訟法第四百二十條第一項第六款所謂確實之新證據，係指其證據之本身在形
式上觀察可認為真實，勿須經過調查，即足以動搖原判決，使受判決人得受有利之裁
判者而言；若在客觀上就其之真實性為如何，尚欠明瞭，非經相當之調查，不能辨其
真偽，即與確實新證據之「確實」意義不符，自難據為聲請再審之理由。本件抗告人
甲○○、乙○○○向原審法院聲請再審意旨略稱：原確定判決判處抗告人等偽造文書
罪刑，無非以抗告人等係將謝黃芳寶於民國八十二年二月二十日所立之股票款新台幣
（下同）三十萬元及謝德福於八十二年三月三日所立之股票款五十萬元之收據各一張
，均變造為日期八十二年五月三十日之收據。惟抗告人等與告訴人謝黃芳寶、謝德福
間買賣股票價款，抗告人等於八十二年五月十五日立具面額二百萬元之本票予告訴人
後即於同年月二十六日交付五十萬元，同年月三十日分二次交付三十萬元及五十萬元
予告訴人，資以清償，此有謝黃芳寶親筆書寫總結帳明細一張列載八十二年五月二十
六日第一次還五十萬元，同月分二次還三十萬元及五十萬元，可資證明前開二紙收據
真正日期確為八十二年五月三十日，抗告人等絕未變造。查該總結帳明細於八十二年
六月十六日交付抗告人等，近日始發現，可為新證據，為此依刑事訴訟法第四百二十
條第一項第六款規定聲請再審等語。原審法院以抗告人等上開所謂發現之新證據「總
結帳明細表」，原告訴人謝黃芳寶堅決否認為其所書立，經原審函請憲兵司令部刑事
支援中心鑑定，因其係影本，且無謝黃芳寶平日相關字跡而無法鑑定是否為謝黃芳寶
所寫，則在形式上其真實性如何，尚欠明瞭，須經相當之調查，始能辨其真偽。與確
實之新證據之要件不符，尚難據為再審之理由，因認其再審之聲請為無理由，予以裁
定駁回，經核於法尚無違誤。抗告意旨仍指稱上開「總結帳明細表」之筆跡與謝黃芳
寶在原審之簽名筆跡特徵相同，足見該明細表為謝黃芳寶所寫，且原審未令謝黃芳寶
提出平日之字跡再送鑑定，顯有違誤云云。惟查抗告意旨所指均係應進一步詳查始能
辨別該明細表真偽之問題，足見該明細表並非所謂不須經詳查之確實之新證據。抗告
人等所稱再審之理由，與前揭法定聲請再審之理由不合，難認其抗告有理由，應予駁
回。
據上論結，應依刑事訴訟法第四百十二條，裁定如主文。
中      華      民      國    八十六    年     十二     月   二十四     日
                              最高法院刑事第七庭
                                  審判長法官  董  明  霈
                                        法官  丁  錦  清
                                        法官  賴  忠  星
                                        法官  林  茂  雄
                                        法官  王  居  財
      右正本證明與原本無異
                                              書  記  官
中      華      民      國    八十六    年     十二     月    二十九    日
